臺灣臺中地方法院刑事判決　　　　　　　100年度訴字第811號
公　訴　人　臺灣臺中地方法院檢察署檢察官
被　　　告　楊英啟
上列被告因偽證案件，經檢察官提起公訴（100年度偵字第4153
號），被告於本院準備程序中就被訴事實為有罪之陳述，經本院
合議庭評議後裁定由受命法官獨任改行簡式審判程序審理，判決
如下：
    主    文
楊英啟於執行審判職務之公署審判時，證人於案情有重要關係之
事項，供前具結，而為虛偽陳述，處有期徒刑貳月。緩刑貳年。
    犯罪事實
一、楊英啟於民國99年4月12日17時16分許，以其所使用門號
    0000000000號行動電話，撥打李紹弘所使用門號0000000000
    號行動電話，聯繫購買第三級毒品愷他命事宜，雙方談妥交
    易細節後，即於99年4月12日22時許，在臺中市○區○○路
    191號「國立臺中高工」大門口，由李紹弘販賣新臺幣（下
    同）2500元之愷他命予楊英啟（李紹弘販賣毒品犯行，業經
    本院於100年1月21日以99年度訴字第3183號判處有期徒刑6
    年，現由臺灣高等法院臺中分院100年度上訴字第519號案件
    審理中）。楊英啟明知其確有於前揭時間、地點，向李紹弘
    購買第三級毒品愷他命，亦明知具結作證之證人，依法有據
    實陳述之義務，不得為匿飾增刪之虛偽陳述，竟為迴護李紹
    弘，遂基於偽證之犯意，於100年1月4日上午10時15分許，
    在本院刑事第二法庭，於本院99年度訴字第3183號李紹弘違
    反毒品危害防制條例案件審理中，進行交互詰問時，就該案
    情有重要關係之事項，供前具結而虛偽證稱：「（辯護人問
    ：有沒有跟被告購買三級愷他命？）沒有。」、「（辯護人
    問：被告有沒有送你愷他命？）我是跟他一起抽過K煙。」
    、「（辯護人問：你有沒有拿錢給被告李紹弘？）沒有。」
    、「（辯護人問：為什麼之前警訊跟偵查中有說你有跟他買
    ？）我那時候以為那樣就是交易，太緊張了。」、「（檢察
    官問：你說你要拿2500給他是什麼意思，你說你幫我處理，
    我再拿2500給你？）那是之前有跟他借錢。」等不實陳述，
    足以影響裁判之結果。
二、案經本院函送臺灣臺中地方法院檢察署檢察官偵查起訴。
    理    由
一、訊據被告楊英啟對於前揭時地，於本院另案審理李紹弘販毒
    案件時，以證人身分，對於其有無向李紹弘購買第三級毒品
    愷他命等於案情有重要關係之事項，於供前具結後，故意為
    虛偽陳述等情，業經於偵查及本院中坦認屬實，並有李紹弘
    99年7月6日警詢筆錄1份（參照偵查卷第7頁反面）、被告99
    年7月27日、99年9月1日警詢筆錄各1份（參照偵查卷第17頁
    正、反面、第25頁反面）、李紹弘所使用門號0000000000號
    行動電話之通訊監察譯文1份（參照偵查卷第22至23頁）、
    被告99年9月1日偵訊證述筆錄1份（參照偵查卷第29頁正、
    反面）、李紹弘99年9月16日偵訊筆錄1份（參照偵查卷第33
    頁反面）、本院99年度訴字第3183號案件被告於100年1月4
    日到庭作偽證之審判筆錄1份（參照偵查卷第47至48頁）、
    被告以證人身分具結之證人結文1份（參照偵查卷第55頁反
    面）、本院99年度訴字第3183號刑事判決1份（參照偵查卷
    第56至59頁）等在卷可稽，被告自白供述與現有事證相符，
    應堪置信。本件事證已臻明確，被告犯行，洵堪認定。
二、按刑法上之偽證罪，為形式犯，不以結果之發生為要件，證
    人於供前或供後具結而就案情有重要關係事項，故為虛偽陳
    述，其犯罪即成立，而該罪所謂於案情有重要關係之事項，
    則指該事項之有無，足以影響於裁判之結果者而言，至於其
    虛偽陳述，法院已否採為裁判或檢察官據為處分之基礎，或
    有無採為基礎之可能，皆於偽證罪之成立無影響（最高法院
    71年臺上字第8127號判例、84年度臺上字第3949號判決意旨
    參照）。本案被告明知其確有於99年4月12日向李紹弘購買
    第三級毒品愷他命之情，竟基於偽證之犯意，於本院另案審
    理李紹弘販毒案件時，以證人身份供前具結後，就於案情有
    重要關係之事項，虛偽陳述其未向李紹弘購買過第三級毒品
    愷他命，足生影響偵查及裁判之結果，核其所為，係犯刑法
    第168條之偽證罪。次按犯第168條之罪，於所虛偽陳述或所
    誣告之案件，裁判或懲戒處分確定前自白者，減輕或免除其
    刑，刑法第172條定有明文。被告於100年1月4日本院承辦股
    審理李紹弘販賣毒品案件中，就其有無於99年4月12日向李
    紹弘購買第三級毒品愷他命等情，於供前具結後，為虛偽陳
    述，業如前述，該案件經本院於100年1月21日以99年度訴字
    第3183號判處李紹弘有期徒刑6年，經提起上訴，於100年3
    月3日繫屬於臺灣高等法院臺中分院，現由100年度上訴字第
    519號案件審理中，尚未確定，此有臺灣高等法院被告前案
    紀錄表在卷為憑，而被告經本院前開案件承辦法官亦涉犯偽
    證罪嫌，函送臺灣臺中地方法院檢察署檢察官偵辦後，即於
    100年2月24日檢察官偵查中即已自白偽證之犯行，顯見被告
    確係在其所虛偽陳述之案件裁判確定前自白，自應依刑法第
    172條之規定，予以減輕其刑。爰審酌被告身為證人，本應
    依循個人親身經歷誠實作證，竟於案情有重要關係之事項，
    於供前具結後，意圖幫助李紹弘脫罪，而刻意虛偽陳述，妨
    害國家公權力之行使，影響司法裁判之公正性，無端耗費司
    法資源，其行可議，惟因被告年紀尚輕，社會歷練不足，以
    致觸犯本件偽證罪，其於犯罪後，業經坦承犯行，知所悔悟
    ，犯後態度良好等一切情狀，量處如主文所示之刑，以示懲
    儆。末查：被告素行良好，前無不良刑案紀錄，未曾因故意
    犯罪受有期徒刑以上刑之宣告，此有臺灣高等法院被告前案
    紀錄表在卷可按，被告因受李紹弘所託，為協助李紹弘脫罪
    ，而於本院另案審理中以證人身分於供前具結後為虛偽陳述
    ，被告於犯罪後即已坦然認錯，被告經此偵審教訓，當知警
    惕，且其已於99年9月30日入伍服役，現階段個人行動自由
    均須接受部隊之約束及管理，信無再犯之虞，考量其年紀尚
    輕，尚無社會歷練，不知為朋友作偽證之刑事責任，以致觸
    犯本件刑責，認所宣告之刑，以暫不執行為適當，爰依刑法
    第74條第1項第1款之規定，併予宣告緩刑2年，用啟自新。
三、另按刑法及其特別法有關加重、減輕或免除其刑之規定，依
    其性質，可分為「總則」與「分則」二種。其屬「分則」性
    質者，係就其犯罪類型變更之個別犯罪行為予以加重或減免
    ，使成立另一獨立之罪，其法定刑亦因此發生變更之效果；
    其屬「總則」性質者，僅為處斷刑上之加重或減免，並未變
    更其犯罪類型，原有法定刑自不受影響。此關乎刑法第41條
    、刑事訴訟法第376條第1款等法律之適用，自應加以辨明。
    刑法第172條就犯偽證罪、誣告罪，於裁判或懲戒處分確定
    前自白者，應減輕或免除其刑之規定，雖列於刑法分則編，
    且係就個別之特定犯罪行為而設，然其立法目的與自首規定
    雷同，係在藉此優惠，鼓勵行為人及時悔悟，並早日發現真
    實，節省訴訟勞費，避免審判權遭受不當之侵害，此一規定
    ，既未變更其犯罪類型，自屬相當於「總則」之減免其刑規
    定，其原有法定刑並不因此而受影響。則犯刑法第168條之
    偽證罪，其法定刑為7年以下有期徒刑，縱行為人於所偽證
    之案件裁判確定前自白，經依同法第172條規定減輕其刑，
    並宣告6個月以下有期徒刑者，仍無同法第41條諭知易科罰
    金標準之適用，最高法院95年度臺上字第4927號刑事判決闡
    述至明。是以被告雖已符合刑法第172條減輕其刑之規定，
    然僅屬刑法總則之減輕，並不因而發生法定刑變動之效果，
    則該罪之最重本刑仍為有期徒刑7年，而與刑法第41條第1項
    限於最重本刑為5年以下有期徒刑之罪始得易科罰金之要件
    不符，本院雖僅判處被告6個月以下有期徒刑，仍無併予諭
    知易科罰金折算標準之餘地，附此敘明。
據上論斷，應依刑事訴訟法第273條之1第1項、第299條第1項前
段，刑法第168條、第172條、第74條第1項第1款，判決如主文。
中    華    民    國   100    年    4     月    13    日
                  刑事第七庭    法  官  巫淑芳
以上正本證明與原本無異。
如不服本判決應於收受判決後10日內向本院提出上訴書狀，並應
敘述具體理由；其未敘述上訴理由者，應於上訴期間屆滿後20日
內向本院補提理由書（均須按他造當事人之人數附繕本）「切勿
逕送上級法院」。
                                書記官  莊金屏
中    華    民    國   100    年    4     月    13    日
附錄論罪科刑法條：
中華民國刑法第168條：
於執行審判職務之公署審判時或於檢察官偵查時，證人、鑑定人
、通譯於案情有重要關係之事項，供前或供後具結，而為虛偽陳
述者，處7年以下有期徒刑。